臺灣臺南地方法院交通事件裁定　　　　100年度交聲字第473號
原處分機關　交通部公路總局嘉義區監理所臺南監理站
異　議　人
即受處分人　吳振輝
上列受處分人因違反道路交通管理處罰條例案件，對於交通部公
路總局嘉義區監理所臺南監理站民國100年6月9日所為之裁決處
分（處分案號：嘉監南字第裁74-M00000000號）聲明異議，本院
裁定如下：
      主  文
原處分關於罰鍰新臺幣陸萬元部分撤銷。
上開撤銷部分，吳振輝不罰。
其餘異議駁回。
      理  由
一、原處分機關略以：異議人吳振輝未領有駕駛執照，並於98年
    6月9日已有一次酒後駕車違規紀錄，仍於前次酒後駕車違規
    行為後未滿1年之民國99年1月22日15時43分許，飲酒後駕駛
    車號EYQ-085號輕型機上路，行經臺南市○○區○○路1段與
    和平南街路口處，經臺南縣警察局歸仁分局警員攔停並施以
    酒測，測得異議人之呼氣酒精濃度為0.55mg/L，顯已超過規
    定標準值0.25mg/L為由而予以製單舉發。嗣經原處分機關即
    交通部公路總局嘉義區監理所臺南監理站以其違規事證明確
    ，依道路交通管理處罰條例第35條第3項前段（原處分誤載
    第35條第1項第1款，並漏載第67項第3項、第6項）及違反道
    路交通管理事件統一裁罰基準表之規定，裁處罰鍰新臺幣（
    下同）60,000元，自裁決日即100年6月9日起1年內不得考領
    駕駛執照，並參加道安講習等語。
二、聲明異議意旨略以：異議人確有上開酒後駕車之違規行為，
    惟本件因涉公共危險罪而遭鈞院以刑事簡易判決判處罰金9
    萬元確定，並已經罰金易服社會勞動540小時執行完畢，原
    處分機關就同一行為再對異議人裁處，顯悖於一事不二罰原
    則，爰聲明異議，請求撤銷原處分等語。
三、按汽車駕駛人飲用酒類或其他類似物後其吐氣所含酒精濃度
    超過每公升0.25毫克或血液中酒精濃度超過百分之0.05以上
    者，不得駕車，道路交通安全規則第114條第2款定有明文。
    又汽車駕駛人，駕駛汽車經測試檢定有酒精濃度超過規定標
    準者，處15,000元以上60,000元以下罰鍰，並當場移置保管
    其車輛及吊扣其駕駛執照1年；汽車駕駛人經依第1項規定吊
    扣駕駛執照，並於吊扣期間再有第1項情形者，處60,000元
    罰鍰，並當場移置保管該汽車及吊銷其駕駛執照；前項汽車
    駕駛人，經裁判確定處以罰金低於本條例第92條第4項所訂
    最低罰鍰基準規定者，應依本條例裁決繳納不足最低罰鍰之
    部分；汽車駕駛人，曾依本條例其他各條規定吊銷駕駛執照
    者，1年內不得考領駕駛執照；汽車駕駛人違反本條例規定
    ，應受吊扣駕駛執照處分，於汽車駕駛人係無駕駛執照駕車
    者，在所規定最長吊扣期間內，不得考領駕駛執照，道路交
    通管理處罰條例第35條第1項第1款、第3項前段、第8項，第
    67 條第3項、第6項定有明文。復按95年2月5日生效之行政
    罰法第26條第1項規定，一行為同時觸犯刑事法律及違反行
    政法上義務規定者，依刑事法律處罰之。但其行為應處以其
    他種類行政罰或得沒入之物而未經法院宣告沒收者，亦得裁
    處之。究其立法目的，無非以一行為同時觸犯刑事法律及違
    反行政法上義務規定時，由於刑罰與行政罰同屬對不法行為
    之制裁，而刑罰之懲罰作用較強，故依刑事法律處罰，即足
    資警惕時，實無一事二罰再處行政罰之必要，且刑事法律處
    罰，由法院依法定程式為之，較符合正當法律秩序，應予優
    先適用，但罰鍰以外之沒入或其他種類行政罰，因兼具維護
    公共秩序之作用，為達行政目的，行政機關仍得併予裁處。
四、經查：
  (一)舉發機關以異議人有於98年6月9日酒駕違規行為後未滿1年
    ，仍於上開時、地酒後駕車，經施以酒測測得呼氣酒精濃度
    高達0.55mg/L，因超過規定標準值0.25mg/L而予以製單舉發
    ，嗣經原處分機關裁處如前述之裁罰等情，有原處分機關10
    0年6月9日嘉監南字第裁74-M00000000號裁決書及舉發機關
    99年1月22日南縣警交字第M00000000號舉發通知單，臺灣臺
    南地方法院檢察署98年度偵字第9845號簡易判決處刑書各1
    份在卷可稽。又查異議人於本件酒後駕車所涉之公共危險刑
    事案件警詢時自承有酒後駕車之事實，而由臺灣臺南地方法
    院檢察署檢察官以99年度偵字第2846號聲請簡易判決處刑書
    向本院聲請簡易判決處刑，本院以99年度交簡字第365號刑
    事簡易判決判處異議人罰金90,000元，如易服勞役，以1,00
    0元折算1日確定等情，業經本院調取本院99年度交簡字第36
    5號刑事卷宗（含99年偵字第2846號偵查卷宗、99年度罰執
    字第450號執行卷、99年度刑護勞字第834號觀護卷宗）核閱
    無訛，則異議人確有本件酒後駕車之事實。承上說明，異議
    人本件酒醉駕車刑事案件部分既遭判處罰金90,000元確定，
    依道路交通管理處罰條例第35條第8款之規定，該罰金金額
    已達最低罰鍰基準60,000元，自無再處行政罰罰鍰之必要，
    原處分機關仍就該酒後駕車行為裁處異議人罰鍰60,000元之
    部分，實於法未洽。
  (二)至於原處分機關另依道路交通管理處罰條例第35條第3項前
    段、第67條第3項、第6項之規定，裁處異議人自裁決日即起
    1年內不得考領駕駛執照，及參加道安講習部分，因此部分
    係罰鍰以外對於預防再犯之行政罰，乃為抑止酒後駕車之不
    法行為，維護道路交通用路權人之生命、身體之安全法益，
    依行政罰法第26條第1項但書之規定，本得裁處之，原處分
    機關此部分裁罰，即無不當。
  (三)綜上所述，異議人於前揭時、地有上開違規情事，固可認定
    ，然原處分機關就同一酒後駕車之行為於刑事簡易判決判處
    罰金90,000元後，仍裁處罰鍰60,000元部分顯有不當，自應
    由本院將此罰鍰部分撤銷並諭知不罰。至於原處分機關裁處
    異議人自裁決日即100年6月9日起1年內不得考領駕駛執照及
    參加道安講習部分，於法並無違誤，異議人就該部分之異議
    為無理由，應予駁回。
五、據上論斷，應依道路交通管理處罰條例第87條第2項、道路
    交通事件處理辦法第18條、第19條前段，裁定如主文。
中    華    民    國   100    年    12    月    21    日
                        交通法庭  法  官  黃聖涵
以上正本證明與原本無異。
如不服本裁定，應於收受送達後5日內向本院提出抗告狀。（應
附繕本）
                                  書記官  吳揆滿
中    華    民    國   100    年    12    月    21    日